【裁判字號】    96,交聲,213
【裁判日期】    970131
【裁判案由】    違反道路交通管理處罰條例聲明異議
【裁判全文】
臺灣花蓮地方法院交通事件裁定         96年度交聲字第213號
原處分機關  交通部公路總局臺北區監理所花蓮監理站
異  議  人
即受處分人  甲○○
上列異議人即受處分人因違反道路交通管理處罰條例案件，對於
交通部公路總局台北區監理所花蓮監理站花監違字第裁44-AB000
0000號所為之處分，聲明異議，本院裁定如下：
    主  文
原處分撤銷。
甲○○不罰。
    理  由
一、原處分意旨略以：異議人即受處分人甲○○（以下稱異議人
    ）於民國96年8月24日上午8時36分，駕駛車號NY 6-038機車
    ，在台北市○○○路○ 段與敦化北路路口，行駛禁行車道，
    為警逕行舉發，因認異議人違反道路交通管理處罰條例第45
    條第13款之規定，裁處罰鍰新台幣（下同）1千元 。
二、異議意旨略以：異議人甲○○所有之車號NY6-038 重型機車
    從未離開過花蓮本地，不可能出現在違規地點台北市○○○
    路○段附近，且車型顯有不同，異議人之車子左側板有原廠
    貼紙且車後大燈殼為紅色而受處分之車子則沒有貼紙且車後
    燈殼為透明色，為此具狀聲明異議，請求撤銷原處分云云。
三、按法院受理交通事件，準用刑事訴訟法之規定，道路交通管
    理處罰條例第89條前段定有明文。又「認定犯罪事實所憑之
    證據，雖不以直接證據為限，間接證據亦包括在內；然而無
    論直接或間接證據，其為訴訟上之證明，須於通常一般之人
    均不致有所懷疑，而得確信其為真實之程度者，始得據為有
    罪之認定，倘其證明尚未達到此一程度，而有合理之懷疑存
    在以致事實審法院無從取得有罪之確信時，即應由法院為諭
    知被告無罪之判決」，最高法院76年台上字第4986號判例意
    旨可資參照。法院審理行為人違反道路交通管理處罰條例案
    件時，自當有其適用。易言之，法院於審理行為人違反道路
    交通管理處罰條例案件，當踐行完畢調查證據之程序後，為
    事實之認定時，如就原處分機關所認定之行為人違規事實仍
    有合理之訴訟上懷疑，而無法確信行為人確有該當於道路交
    通管理處罰條例各該處罰條文之構成要件事實時，依訴訟法
    上「倘有懷疑，則從被告之利益作解釋」之法則，應對受處
    分人作有利之認定，先此敘明。
四、經查：依原處分機關逕行舉發所憑之照片與異議人所提之照
    片互相比對結果，二者車身外觀明顯不同，異議人之機車左
    側有明顯原廠之黑紅色RS標誌，且車後燈殼為紅色，而違規
    機車則無此相同特徵，此有逕行舉發所附照片1 幀及異議人
    提出之機車車照片2 幀在卷可稽。又異議人否認有裁決書所
    載之違規事實，於本院調查時辯稱：舉發之違規時間我人在
    花蓮，我的工作是經營禾亞廣告社，我是負責人，平日只要
    不是禮拜天都有營業，平常沒有休息等語。再查96年8 月24
    日當天是星期五為正常營業時間，衡情台北縣市與花蓮縣間
    有各式交通工具往來極為便利，異議人若欲至北部依常情少
    有從花蓮騎乘機車至台北之理，異議人所辯尚非全然不可信
    。況且本件逕行舉發之照片中，懸掛之車牌字體較小，肉眼
    亦難以清楚辨識外觀上是否有遭偽造、變造之情形，不能排
    除有遭他人冒用偽造之車牌而駕駛之可能性。原處分機關僅
    以審視車牌無誤及查該車牌無遺失紀錄該即逕行處罰，尚難
    昭信服。此外，復無其他積極證據足以證明異議人有上開違
    規行為，自不能逕以前開逕行舉發之照片而忽視異議人提出
    之前開事證，遽認異議人即為本件之違規行為人，予以裁罰
    。原處分機關未予詳查，遽對異議人為上開裁處及難認為允
    當，異議人之異議為有理由，自應由本院將原處分撤銷，諭
    知異議人不罰，以資適法。
據上論斷，應依道路交通案件處理辦法第20條，裁定如主文。
中    華    民    國    97    年    1     月    31    日
                  交通法庭      法  官  林碧玲
上列正本證明與原本無異。
如對本裁定不服，應於送達後5 日內，向本院提出抗告狀（應抄
附繕本）。
中    華    民    國    97    年    1     月    31    日
                                書記官


司法院資訊處製作；財團法人民間司法改革基金會備份。
